臺灣嘉義地方法院刑事裁定
111年度單禁沒字第129號
聲  請  人  臺灣嘉義地方檢察署檢察官
被      告  陳俊宏


                    （另案於法務部○○○○○○○○○○○執行中）
上列聲請人因被告違反毒品危害防制條例等案件，聲請宣告沒收
違禁物（110年度毒偵字第1486號、110年度毒偵緝字第80號），
本院裁定如下：
    主  文
扣案之甲基安非他命壹包（甲基安非他命驗餘淨重零點壹伍伍參
公克）沒收銷燬之；扣案之玻璃球吸食器壹組沒收之。
    理  由
一、聲請意旨略以：被告陳俊宏因施用第2級毒品甲基安非他命
    案件，經聲請人以110年度毒偵字第1486、1545號、111年度
    毒偵緝字第80號為不起訴處分確定，扣案之甲基安非他命1
    包屬違禁物，扣案之玻璃球吸食器1組，係被告所有供施用
    毒品之物，爰依刑法第38條第1項、第2項、第40條第2項、
    毒品危害防制條例第18條第1項前段規定聲請宣告沒收等語
    。
二、按違禁物，不問屬於犯罪行為人與否，沒收之；供犯罪所用
    、犯罪預備之物或犯罪所生之物，屬於犯罪行為人者，得沒
    收之。違禁物或專科沒收之物得單獨宣告沒收；第38條第2
    項、第3項之物、第38條之1第1項、第2項之犯罪所得，因事
    實上或法律上原因未能追訴犯罪行為人之犯罪或判決有罪者
    ，得單獨宣告沒收。刑法第38條第1項、第2項前段、第40條
    第2項、第3項定有明文。次按查獲之第1級、第2級毒品及專
    供製造或施用第1級、第2級毒品之器具，不問屬於犯罪行為
    人與否，均沒收銷燬之，毒品危害防制條例第18條第1項前
    段定有明文。
三、檢察官依法為不起訴或緩起訴處分確定後，若本得基於違禁
    物或專科沒收物之相關規定聲請法院單獨宣告沒收，卻誤引
    （未援引各該相關規定）或贅引（已援引各該相關規定）刑
    事訴訟法第259條之1作為聲請依據時，因該等物品本即屬應
    宣告沒收且得單獨聲請法院宣告沒收之物，法院此時仍得裁
    定宣告沒收（銷燬）之，並自行援引適當之規定，不受檢察
    官聲請書所載法條之限制（臺灣高等法院暨所屬法院98年法
    律座談會研討結果參照）。
四、經查：
  ㈠被告因施用第2級毒品甲基安非他命案件，經本院以110年度
    毒聲字第447號裁定送觀察、勒戒後，認無繼續施用毒品傾
    向，於民國111年6月17日釋放，並經聲請人於111年7月13日
    以110年度毒偵字第1486、1545號、111年度毒偵緝字第80號
    為不起訴處分確定等情，有上開不起訴處分書及臺灣高等法
    院被告前案紀錄表各1份在卷可參。
  ㈡扣案疑似甲基安非他命之結晶1包，經送鑑定結果含有甲基安
    非他命成分，甲基安非他命驗餘淨重0.1553公克，有衛生福
    利部草屯療養院110年4月26日草療鑑字第1100400303號鑑驗
    書1份附卷可稽，屬毒品危害防制條例第2條第2項第2款所規
    定之第2級毒品，依同法第4條、第8條、第11條之規定，不
    得製造、販賣、運輸、轉讓、持有，係屬違禁物，依刑法第
    40條第2項、毒品危害防制條例第18條第1項前段規定，應予
    宣告沒收銷燬之。從而，此部分聲請為正當，應予准許。
  ㈢按毒品危害防制條例第18條第1項前段所定係限於「專」供製
    造或施用毒品之器具，所謂「專」供，係指器具本身性質上
    「專」供為製造、施用毒品之用者為限，若通常可以供他項
    用途之器具，以之代用，或將本供為他用途之器具拼湊後，
    以供施用，均非屬之（臺灣高等法院94年度抗字第121號裁
    定意旨參照）。
  ⒈扣案之玻璃球吸食器1組，係被告所有供施用甲基安非他命所
    使用，固據被告於警詢時供述明確，然其係將本供為他用途
    之器具拼湊使用，顯非專供施用毒品之器具。且毒品危害防
    制條例第11條第7項，對持有專供施用毒品之器具之行為，
    設有處罰之規定，惟遍觀全卷聲請人並未就扣案之吸食器1
    組，認定係專供施用毒品之器具，而另為偵查，自無從認定
    係專供施用毒品之器具。又聲請人並未提出任何鑑驗資料證
    明扣案之玻璃球吸食器1組，摻含甲基安非他命成分，是本
    院亦無從認定屬於違禁物。
  ⒉本案被告受不起訴處分之原因，雖非刑法第40條第3項立法意
    旨所列舉之事由，然觀諸因疾病不能到庭、逃匿通緝或判決
    無罪者，尚且符合「事實上或法律上原因」之要件，其經法
    院裁定觀察、勒戒及強制戒治者，施用毒品犯行更加明確，
    依舉輕明重法理，尤應包攝於該條項規定之範疇（臺灣高等
    法院105年度抗字第1536號裁定意旨參照)。是本案未能追訴
    被告施用第2級毒品之犯行，乃因其經觀察、勒戒處分後，
    經聲請人為不起訴處分確定之法律上原因所致，扣案之玻璃
    球吸食器1組，既係被告所有供施用毒品所用之物，得依刑
    法第38條第2項前段、第40條第3項規定單獨聲請宣告沒收，
    聲請人雖誤引上揭規定作為聲請依據，惟依上開說明，本院
    不受聲請書所載法條之限制，仍得自行援引適當規定裁定宣
    告沒收，從而，此部分聲請為正當，應予准許。
五、爰依刑事訴訟法第455條之36第2項，毒品危害防制條例第18
    條第1項前段，刑法第38條第1項、第2項前段、第40條第2項
    、第3項，裁定如主文。
中　　華　　民　　國　　111 　年　　8 　　月　　11　　日
                  刑事第一庭  法  官  卓春慧
上列正本證明與原本無異。
如不服本裁定，應於裁定送達後5日內向本院提出抗告狀（應附
繕本）。
中　　華　　民　　國　　111 　年　　8 　　月　　11　　日
                              書記官  江芳耀